臺灣臺中地方法院交通事件裁定　　　　100年度交聲字第285號
原處分機關　交通部公路總局臺中區監理所豐原監理站
異　議　人
即受處分人　李盧秋娥　52歲.
上列異議人因違反道路交通管理處罰條例案件，對於交通部公路
總局臺中區監理所豐原監理站民國99年12月21日所為之處分（原
處分案號：豐監稽違字第裁63-Z4B026589號裁決書），聲明異議
，本院裁定如下：
    主  文
異議駁回。
    理  由
一、原處分意旨略以：異議人即受處分人李盧秋娥所有之車牌號
    碼5423-WH 號自用小客車，於民國99年10月24日凌晨4 時30
    分許，行經國道1 號高速公路南下295 公里處，因「1.使用
    註銷之牌照行駛，2.不依限期參加定期檢驗」之違規，為內
    政部警政署國道公路警察局第四警察隊警員攔查，並以內政
    部警政署國道公路警察局公警局交字第Z4B026589 號違反道
    路交通管理事件通知單舉發違規。上述車輛於前揭時間、地
    點被舉發違規事實，係違反道路交通管理處罰條例第12條第
    1 項第4 款及第17條第1 項規定，經原處分機關交通部公路
    總局臺中區監理所豐原監理站於99年12月21日以豐監稽違字
    第裁63-Z4B026589號裁決書裁處受處分人罰鍰新臺幣（下同
    ）5,400 元，並牌照扣繳之處分等語。
二、本件聲明異議意旨略以：車牌號碼5423-WH 號車輛交由楊墩
    耀先生使用，受處分人於接獲監理站註銷牌照通知書後，即
    告知楊墩耀將車牌繳回監理站，勿再使用該車輛，惟楊某一
    再拖延未予處理，經多次告知不再同意其使用該車輛。本件
    違規時，舉發員警依規定應吊扣車輛及車牌，但員警僅扣牌
    ，便將車輛交予違規駕駛人行駛，若發生事故，責任歸屬如
    何？員警攔檢時調查身分資料過程草率，違規駕駛人為外籍
    人士，隨意辯稱車子是楊墩耀借出，經聯絡楊墩耀時竟聽信
    其任意告知車主電話號碼，當日受處分人未收到任何警方來
    電通知的電話，便以聯絡不到車主，無報案紀錄，即認定為
    交通違規事件。凌晨4 時30分，車主發現車子被偷，正常狀
    況下也是早上起床後才發現後報案，車主未同意該違規駕駛
    人及楊墩耀使用車輛的情況下，涉及不當得利、侵權行為，
    且有侵占之嫌，致車主權利受損。員警未確實查明違規駕駛
    人資料及車輛借用關係，且將車輛交由違規駕駛人處理，依
    規定應通知車主領回，導致車主權益受損，懇請撤銷此罰單
    之處分云云。
三、按汽車有使用吊銷、註銷之牌照行駛之情形者，處汽車所有
    人3,600 元以上10,800元以下罰鍰，並禁止其行駛；有前述
    違規，汽車之牌照扣繳之，汽車當場移置保管，並通知汽車
    所有人限期領回之；小型車所有人期限內繳納或到案聽候裁
    決者，統一裁罰基準為5,400 元，道路交通管理處罰條例第
    12條第1 項第4 款、第2 項及第3 項及違反道路交通管理事
    件統一裁罰基準表分別定有明文。又依道路交通管理處罰條
    例對於汽車違規之處罰，有處罰實際駕駛人者，亦有不問遭
    查獲違規時實際駕駛人為何，仍予處罰汽車所有人者；在後
    者之情形，乃行政罰課予汽車所有人一定維持其所有的汽車
    符合法規規定之行政法上作為義務。道路交通管理處罰條例
    第12條第1 項第4 款、第2 項規定之義務人為「汽車所有人
    」，且以「使用吊銷、註銷之牌照行駛」之結果為處罰構成
    要件，可知其規範目的，乃課予汽車所有人確實將其所有的
    汽車遭吊銷、註銷之牌照繳回監理機關，或確認其所有的汽
    車並無懸掛遭吊銷、註銷牌照之作為義務，故如遇有汽車使
    用吊銷、註銷之牌照行駛時，不問實際駕駛人為何，逕予處
    罰「汽車所有人」（臺灣高等法院98年度交抗字第1172、第
    1176號裁定可資參照）。
四、經查：
（一）本件受處分人李盧秋娥所有之車牌號碼5423-WH 號自用小
      客車，業於99年8 月3 日逾檢註銷，仍於99年10月24日凌
      晨4 時30分許，由許海爾（SUHAIL）駕駛行經國道1 號高
      速公路南下295 公里處，為內政部警政署國道公路警察局
      第四警察隊警員攔停稽查，以「1.使用註銷之牌照行駛，
      2. 不 依限期參加定期檢驗」違規之事實當場舉發，有汽
      車車籍查詢、車號查詢汽車車籍、99年10月24日公警局交
      字第Z4B026589 號舉發違反道路交通管理事件通知單各1
      份在卷可稽，是受處分人所有之上開車輛確有於上揭違規
      時地使用註銷之牌照行駛此一違規事實存在乙節，合先認
      定。
（二）其次，本件違規事件係因內政部警政署國道公路警察局第
      四警察隊執勤員警於99年10月24日凌晨4 時30分許，在國
      道一號南向295 公里處，發現車號5423-WH 號小自客車行
      駛於國道上，經查詢電腦後發現該車係使用註銷號牌行駛
      公路，而予攔檢稽查，當場查證該車並無失竊紀錄，該車
      駕駛人為來臺依親之巴基斯坦男子許海爾（SUHAIL），經
      許海爾稱該車係其友人楊墩耀向車主借用，經警員以電話
      聯繫楊墩耀稱該車確實係向車主商借，並非失竊車輛乙節
      ，此有內政部警政署國道公路警察局第四警察隊99年12月
      8 日公警四交字第0990472144號函暨查復電子郵件之內容
      1 份附卷可參。另經本院依職權向國道公路警察局第四警
      察隊新營分隊查詢本件車輛失車資料，截至查詢時即100
      年1 月18日16時9 分為止，該車並無失竊紀錄乙節，此有
      車輛詳細資料報表1 紙在卷可稽，可知受處分人就上開車
      輛並無任何報案失竊之紀錄甚明。加以上開自小客車確為
      受處分人所有，經其交付該車給案外人楊墩耀使用，迄本
      件違規事件發生之際，該車仍在案外人楊墩耀保管使用中
      ，並未遭竊乙節，此觀諸受處分人之聲明異議狀所載內容
      即明，並有車號查詢汽車車籍資料1 份附卷可按。是以，
      聲明異議意旨謂：舉發時間為凌晨4 時30分，車主發現車
      子被偷，正常狀況下也是早上起床後才發現後報案云云，
      實屬無據，不足採信。
（三）按違反行政法上義務之行為，非出於故意或過失者，不予
      處罰，行政罰法第7 條第1 項定有明文。人民違反法律上
      之義務而應受行政罰之行為，法律無特別規定時，雖不以
      出於故意為必要，仍須以過失為其責任條件。但應受行政
      罰之行為，僅須違反禁止規定或作為義務，而不以發生損
      害或危險為其要件者，推定為有過失，於行為人不能舉證
      證明自己無過失時，即應受處罰（司法院大法官會議釋字
      第275 號解釋意旨參照）。是以，對於性質屬於行政罰之
      交通違規事件，以行為人有過失時即得依法予以處罰，尚
      不因行為人無故意即可解免其責。次按，道路交通管理處
      罰條例第12條第1 項第4 款、第2 項規定之義務人為「汽
      車所有人」，且以「使用吊銷、註銷之牌照行駛」之結果
      為處罰構成要件，可知其規範目的，乃課予汽車所有人確
      實將其所有的汽車遭吊銷、註銷之牌照繳回監理機關，或
      確認其所有的汽車並無懸掛遭吊銷、註銷牌照之作為義務
      。查受處分人雖具狀稱：其將上開自小客車交由楊墩耀使
      用，並有於接獲監理站逾檢註銷牌照通知書後，告知楊墩
      耀將車牌繳回監理站，勿再使用該車輛云云。惟審酌受處
      分人既為上開自小客車之所有人，其將車輛借予他人占有
      使用之期間，仍為該車之間接占有人，其對於該車自仍有
      事實上管領之力，且其既得以與占有人楊墩耀多次聯繫轉
      知車輛牌照已遭註銷之事，其自應採取積極向楊墩耀索回
      車輛及自行將該車車牌繳回監理機關之方式，善盡上開規
      定課予汽車所有人應確實將其所有之汽車遭吊銷、註銷之
      牌照繳回監理機關，或確認其所有之汽車並無懸掛遭吊銷
      、註銷牌照之作為義務，以維自己權益。詎受處分人未能
      善盡上開作為義務，復未能提出證明自己無過失之有利證
      據為佐，自得推定其就本件交通違規事件之發生為有過失
      ，即得依法予以處罰，尚不因其無故意即可解免其責。是
      異議人所稱：警方錯誤的攔檢程序，未確實查明違規駕駛
      人資料及車輛借用關係，而將車輛交由違規人處理，導致
      車主權益受損云云，要屬無據，不足採信。
五、綜上所述，本件受處分人所有之上開車輛，確有前揭違規行
    為，原處分人就該違規事件之發生具有過失，原處分機關依
    道路交通管理處罰條例第12條第1 項第4 款、第2 項及違反
    道路交通管理事件統一裁罰基準表規定，裁處受處分人罰鍰
    5,400 元，並牌照扣繳，要屬依法處罰，並無違誤。是本件
    聲明異議為無理由，應予駁回。
據上論斷，應依道路交通管理處罰條例第87條第2 項、道路交通
事件處理辦法第18條，裁定如主文。
中    華    民    國   100    年    1     月    21    日
                        交通法庭  法  官  胡芷瑜
以上正本證明與原本無異
如不服本裁定應於送達後5日內向本院提出抗告狀
                                  書記官  沈慧玲
中    華    民    國   100    年    1     月    21    日